【裁判字號】    90,易,18
【裁判日期】    900621
【裁判案由】    竊盜
【裁判全文】
臺灣花蓮地方法院刑事判決                              九十年度易字第一八號
    公  訴  人  臺灣花蓮地方法院檢察署檢察官
    被      告  甲○○
                丙○○
右列被告等因竊盜案件，經檢察官提起公訴（八十九年度偵字第三六三四號），本院
判決如左：
    主      文
甲○○、丙○○均無罪。
    理      由
一、公訴意旨略以：被告甲○○於民國八十八年七月間，意圖為自己不法所有，在花
    蓮縣壽豐鄉平和村荖溪二號橋北端，竊取乙○○遭竊之引擎號碼ＦＧ三四五三六
    一號機車（當時已無車牌）一部。得手後留供己用。丙○○明知上開機車，係來
    路不明之贓物，仍於八十九年十一月二十三日十七時許，在花蓮縣壽豐鄉平和村
    四區四十二之三十二號向甲○○借騎而收受。嗣丙○○騎乘上開贓車（已改懸丙○○所有之ＮＸＶＯ四七號車牌），於行經花蓮縣壽豐鄉月眉大橋西端處，為警
    查獲，始循線查知上情。因認被告甲○○涉犯刑法第三百二十條第一項之竊盜罪
    嫌、被告丙○○涉犯刑法第三百四十九條第一項之收受贓物罪嫌。
二、按犯罪事實應依證據認定之，無證據不得推定其犯罪事實；又不能證明被告犯罪
    者，應諭知無罪之判決，刑事訴訟法第一百五十四條、第三百零一條第一項分別
    定有明文。次按事實之認定，應憑證據，如未能發現相當證據，或證據不足以證
    明，自不能以推測或擬制之方法，以為裁判基礎；且認定事實所憑之證據，其為
    訴訟上之證明，須達於通常一般人均不致有懷疑，而得確信其為事實之程度者，
    始得據為有罪之認定，倘其證明尚未達到此一程度而有合理之懷疑存在時，尚難
    為有罪之認定基礎；又認定不利於被告之事實，須依積極證據，苟積極證據不足
    為不利於被告事實之認定時，即應為有利於被告之認定，更不必有何有利之證據
    （參見最高法院四十年臺上字第八六號及三十年上字第八一六號及七十六年臺上
    字第四九八六號判例）。
三、甲○○竊盜無罪部分：
（一）按刑法第三百二十條第一項之竊盜罪，須明知為他人之動產，茍係誤認係他人
      丟棄或不要之物，則為無主物，縱有為自己所有之意圖，亦與刑法竊盜罪之構
      成要件不符，尚難遽以該罪論擬。本件公訴人認被告甲○○涉犯刑法第三百二
      十條第一項之竊盜罪嫌，無非係以右揭犯罪事實業據被告甲○○於警訊及偵查
      中之自白，並佐以車籍資料為其論據；訊據被告甲○○固坦承有於右揭時地以
      伊所有自用之箱型車，將上開機車載回家之事實，惟堅詞否認有何竊盜之犯行
      ，辯稱：伊係於八十八年七月中旬在平和村荖溪二號橋北端的水溝裡撿的，當
      時車子已經一半泡在水裡，無法發動，後輪胎爆胎，沒有車鑰匙，我看車擺在
      水溝好久了，想沒人要了等語。
（二）上開引擎號碼為ＦＧ三四五三六一號之機車係乙○○所有，於八十八年五月二
      十五日八時在花蓮市○○路二六三號失竊，由車主乙○○於同年月日十一時報
      案，此有車輛失竊資料個別查詢報告表附於警局卷可稽，而閱遍卷內，又無其
      他積極證據，證明該車即為被告所竊，亦無其他積極證據，證明被告於八十八
      年七月中旬，在花蓮縣壽豐鄉平和村荖溪二號橋北端牽走該車時，該車仍在他
      人持有支配之中，自不能以推測或擬制之方法，認被告即有竊盜犯行。
（三）查依被告所供，上開未縣掛機車牌，引擎號碼為ＦＧ三四五三六一號機車，係
      其在壽豐鄉平和村荖溪二號橋北端的水溝裡所拾獲，且當時該車子之車體一半
      泡在水裡，無法發動，後輪胎爆胎，沒有車鑰匙等語。核與該機車照片所示相
      符，該機車引擎部份，已生鏽，外觀破舊，亦有照片附於警訊卷可查。參以該
      機車係西元一九九四年即八十三年出廠，距被告甲○○於八十八年七月拾獲該
      車時，已將屆五年，依機車使用年限可言，已屬極舊品，在加上未懸掛車牌，
      則在客觀上已足讓人誤係所有人之廢棄物，是被告甲○○主觀上認係他人已不
      要之物，為無主物，而將之載回整修使用，應無違常情。
（四）綜上所述，被告甲○○前開所辯，應屬可採，且被告並無任何犯罪前科，有台
      灣高等法院被告全國前案紀錄表可按，亦足佐徵被告欠缺犯罪之惡意。則被告
      主觀上認該機車為所有人棄置，而非「他人之動產」，應欠缺「不法」所有之
      意圖，而將之撿拾回家修理，縱有據為所有之意圖，揆諸前開說明，亦與刑法
      竊盜罪之構成要件尚有不符，自難以竊盜罪相繩。
四、丙○○收受贓物無罪部分：
（一）按刑法第三百四十九條第一項之收受贓物犯罪，須以行為人於收受之際，對該
      物有贓物之認識，始足成立。本件公訴人認被告丙○○涉有刑法第三百四十九
      條第一項之收受贓物罪嫌，無非係以丙○○既稱其係向被告甲○○借車，然見
      其上已懸掛自己之車牌，被告丙○○如有誤認上開機車為自己所有，又豈有向
      甲○○「借車」之理，足認被告丙○○所辯，尚難採信，為其主要論據。訊之
      被告丙○○固不否認，八十九年十一月二十三日十七時，向甲○○借騎上開機
      車為警查獲之事實，惟堅詞否認有何收受贓物之犯行，並以當時沒有注意到那
      部車不是我的，我只看到車上掛的車牌是我的，車子顏色一模一樣，我以為是
      我的就騎來用等語。
（二）查被告丙○○確實不知甲○○於八十九年十一月二十三日所交付其使用之機車
      ，非其所有之機車一節，已據共同被告甲○○在警訊時供陳：我將機車借給丙○○，沒有告訴丙○○機車之來源，因為我撿到之機車沒有牌照，而我在家裡
      發現丙○○之機車壞了，不能騎，於是將車牌ＮＸＶ─０四七車牌卸下來，裝
      在我撿來的機上懸掛，於八十八年九月間，開始懸掛該車牌等語；在本院訊問
      時供稱：撿到的那輛沒車牌的機車所以掛上丙○○之機車車牌，係因丙○○出
      國很久，他的車子已經壞掉，車體是我在八十八年七月以前就因為不能用，就
      以新台幣五十元當廢鐵把他賣掉，車牌留在家中，我就把車牌拿來用，我與丙○○住在同一戶住址，丙○○不知道我把他的車體賣掉，以為掛他車輛的車就
      是他的車，騎出去被警察抓到等語綦詳，分別有警訊筆錄及本院筆錄可按。
（三）次查被告丙○○確實自八十四年間起，就出國跑船，重事遠洋漁船工作，一直
      至八十九年七月份於高雄機場入境、八十九年八月二日又於高雄機場出境、八
      十九年十一月三日方再次自高雄機場入境等事實，已有內政部警政署入出境管
      理局以九十年二月二十日（九０）境信昌字第００五０二號函附之丙○○出入
      境紀錄表附卷可稽。衡諸常情，自無從得知被告甲○○於八十八年七月在平和
      村荖溪二號橋北端的水溝裡拾獲上開未懸掛牌照之機車，並改懸其所有之ＮＸ
      Ｖ─０四七號車牌之事實，已難認其認知非其所有之機車，而予騎用。
（四）又被告丙○○所有，車號為ＮＸＶＯ四七號之機車，與上開甲○○所撿得之引
      擎號碼ＦＧ三四五三六一號機車，二車之廠牌同為三陽重型機車，汽缸容量同
      為一二四ＣＣ，車身顏色同為綠色，此有二部機車之車籍作業查詢認可資料附
      警訊卷可稽，而被告丙○○既長期出國，而其住所又與甲○○同設於同址，出
      國之前又將其同型之機車留於家中供甲○○使用，而其所有機車因不能使用，
      而由甲○○將之出售後，改懸掛其車牌使用之情，既未對之告知，則丙○○偶
      一回國，返家使用機車之餘，自難注意懸掛其車牌，且同一型車之機車，非其
      所有，而為他人之機車等情，甚符常情。是以被告丙○○所稱：當時沒有注意
      到那部車不是我的，我只看到車上掛的車牌是我的，車子顏色一模一樣，我以
      為是我的就騎來用之辯詞，自屬信而有徵。
（五）再者，被告丙○○於八十四年間出國前將其所有之機車留在家中供甲○○使用
      ，而離國多年，其主觀上當認該機車在當時，已贈予甲○○，因而多年後回國
      使用該機車，其主觀認係向甲○○借用，因而被告在偵查中所稱係向甲○○借
      車之辯詞，應不違社會常情。
（六）綜前所述，自難僅以被告丙○○辯稱向被告甲○○借用，甲○○所撿回改懸自
      已車牌之機車騎乘，即遽認其有明知他人失竊之物，而謂其有贓物之認知，既
      無積極證據足認被告丙○○對該機車確有贓物之認識，核其所為與刑法第三百
      四十九條第一項之收受贓物罪之構成要件即有未合。
五、此外，又查無其他任何積極之證據，足認被告甲○○有公訴人所指之竊盜犯行；
    丙○○有何收受贓物之犯行，不能證明被告犯罪，揆諸首揭說明，自均應為被告
    二人為無罪之諭知。
據上論斷，應依刑事訴訟法第三百零一條第一項，判決如主文。
本案經檢察官李子春到庭執行職務。
中      華      民      國      九十    年      六      月    二十一    日
                                臺灣花蓮地方法院刑事庭
                                    法  官  吳  順  龍
右正本證明與原本無異。
如對本判決不服，應於送達後十日內，向本院提出上訴狀。（應抄附繕本）告訴人或
被害人如對於本判決不服者，應具備理由請求檢察官上訴，其上訴期間之計算係以檢
察官收受判決正本之日期為準。
                                    法院書記官
中      華      民      國      九十    年      六      月    二十七    日


司法院資訊處製作；財團法人民間司法改革基金會備份。
